臺中高等行政法院判決
　　　　　　　　　　　　　　　　九十五年度訴字第六○一號
　　　　　　　　　　　　　　九.
原　　　告　全茂產業股份有限公司
代　表　人　甲○○
被　　　告　財政部臺灣省中區國稅局
代　表　人　乙○○
訴訟代理人　丙○○
上列當事人間因營業稅事件，原告不服財政部中華民國九十五年
九月七日台財訴字第○九五○○三六八六三○號訴願決定，提起
行政訴訟。本院判決如下︰
    主  文
原告之訴駁回。
訴訟費用由原告負擔。
    事  實
甲、事實概要：緣原告所有坐落雲林縣斗南鎮○○路○段三八○
    號房屋於民國九十三年六月一日經台灣雲林地方法院拍賣，
    拍定價格為新台幣（下同）七、六四二、○○○元，應繳納
    之營業稅三六三、九○五元。被告所屬雲林縣分局未獲分配
    ，乃核定向原告發單補徵營業稅三六三、九○五元。原告不
    服，申經復查未獲變更，提起訴願遞遭駁回，遂提起本件行
    政訴訟。
乙、兩造聲明：
一、原告聲明求為判決：復查決定及訴願決定均撤銷。
二、被告聲明求為判決：原告之訴駁回。
丙、兩造之陳述：
壹、原告起訴意旨略以：依法院及海關拍賣或變賣貨物課徵營業
    稅作業要點第五點規定，法院於拍賣或變賣貨物前，應通知
    所在地主管營業稅稽徵機關，稽徵機關對於屬應課徵營業稅
    者，依法應向法院聲明參與分配，加值型及非加值型營業稅
    法施行細則第四十七條第三項規定之立法意旨亦同。本件經
    雲林地方法院拍定並將拍賣價額分配予優先債權後，尚有剩
    餘款項分配予一般債權，則被告依法應有參與分配營業稅。
    且依稅捐稽徵法第六條第一款規定，稅捐之徵收優先於普通
    債權，則該分配額應足以支付系爭營業稅，不應有事後再由
    被告以「隨課稅額核定營業稅」之情事。被告為稅務專責機
    關，其於拍賣前既有漏未聲明參與營業稅分配之情事，自不
    應於分配後再向原告發單補徵。況依前揭要點第四點規定，
    應納營業稅額為拍定或成交價額÷（一＋徵收率五％）×徵
    收率五％，則本件拍定或成交價款已包含營業稅額，稅捐稽
    徵機關應以此價額參與分配，不應以未參與分配之不作為，
    於法院分配債權人之債權金額後，以未取得營業稅為由，向
    出賣人即債務人課徵營業稅，倘稅捐稽徵機關再隨課營業稅
    ，似有重複課稅之實。再者，本件拍賣之買受人係營業人，
    依加值型及非加值型營業稅法第四章第一節規定應納營業稅
    （作為進項稅額），並於申報營業稅時以之為當期銷項營業
    稅額之減項後繳納營業稅，且依營業稅法之立法意旨，實際
    負擔繳納營業稅之人應為最後之消費人，則系爭營業稅理應
    由可申報進項稅額之買受人承擔繳納。
貳、被告答辯意旨略以：原告於九十三年六月一日經台灣雲林地
    方法院拍賣其所有坐落雲林縣斗南鎮○○路○段三八○號房
    屋，拍定價格為七、六四二、○○○元，銷售額七、二七八
    、○九五元，營業稅額三六三、九○五元（拍定價七、六四
    二、○○○元÷一．○五×五％＝三六三、九○五元），此
    有台灣雲林地方法院九十三年七月八日雲院瑜九十一執乙字
    第三五二三號通知及強制執行金額計算書分配表影本等資料
    可證。又司法院釋字第三六七號解釋已明白指出不應將貨物
    或勞務銷售人之納稅義務主體變更為買受人，即拍賣應以出
    賣人為納稅主體，行政院亦配合上開解釋意旨於八十四年十
    一月一日以台八四財字第三八八○五號令修正發布營業稅法
    施行細則（即加值型及非加值型營業稅法施行細則）第四十
    七條條文。依該條文第三項及法院及海關拍賣或變賣貨物課
    徵營業稅作業要點第五點規定，其僅規範稽徵機關可於強制
    執行程序中請求參予分配，以利稽徵，惟並未規定未參予分
    配即不得再對納稅義務人徵收系爭營業稅款，原告對此顯有
    誤解。是原告為加值型及非加值型營業稅法第四章第一節規
    定按一般稅額計算之營業人，並為同法第二條第一款規定之
    納稅義務人，其經法院拍賣之房屋屬應課徵營業稅之貨物，
    按拍定價額計算應課徵之營業稅額三六三、九○五元既未獲
    分配，則被告另行填發營業稅隨課（四○六）核定稅額繳款
    書補徵原告營業稅額三六三、九○五元，並無不合。
    理  由
一、按「在中華民國境內銷售貨物或勞務及進口貨物，均應依本
    法規定課徵加值型或非加值型之營業稅。」、「營業稅之納
    稅義務人如左：一銷售貨物或勞務之營業人。．．．」、「
    將貨物之所有權移轉與他人，以取得代價者，為銷售貨物。
    」、「法院拍賣或變賣貨物前，應通知主管稽徵機關。主管
    稽徵機關如認該貨物屬應課徵營業稅者，應依法向法院聲明
    參與分配。主管稽徵機關於聲明參與分配時，應以法院拍定
    或成交價額依規定稅率計算應納營業稅額，作為參與分配之
    金額。」分別為加值型及非加值型營業稅法（下稱營業稅法
    ）第一條、第二條第一款、第三條第一項及同法施行細則第
    四十七條第三項、第四項所明定。次按「拍賣或變賣之貨物
    ，其屬應繳納營業稅者，應依左列公式計算營業稅額：應納
    營業稅額＝拍定或成交價額÷（一＋徵收率五％）×徵收率
    五％。」法院及海關拍賣或變賣貨物課徵營業稅作業要點第
    四點亦定有明文。又「說明三：至未獲分配之營業稅款，應
    由稽徵機關另行填發『營業稅隨課違章（四○六）核定稅額
    繳款書』向被拍賣或變賣貨物之原所有人補徵之，如有滯欠
    未繳納者，應依欠稅程序處理；．．．」財政部八十五年十
    月卅日台財稅第000000000號亦函釋有案，該函釋
    係財政部基於其職權所為，與上開營業稅法相關規定意旨，
    並無不符，自得予以引用。
二、本件原告所有坐落雲林縣斗南鎮○○路○段三八○號房屋於
    九十三年六月一日經台灣雲林地方法院拍賣，拍定價格為七
    、六四二、○○○元，應繳納之營業稅三六三、九○五元。
    被告所屬雲林縣分局未獲分配，乃核定向原告發單補徵營業
    稅三六三、九○五元。原告不服，循序提起行政訴訟。
三、原告訴稱：本件經台灣雲林地方法院拍定並將拍賣價額分配
    予優先債權後，尚有剩餘款項分配予一般債權，被告應參與
    分配營業稅。且依稅捐稽徵法第六條第一款規定，稅捐之徵
    收優先於普通債權，該分配額應足以支付系爭營業稅，被告
    於拍賣前既有漏未聲明參與營業稅分配之情事，自不應於分
    配後再向原告發單補徵。另依法院及海關拍賣或變賣貨物課
    徵營業稅作業要點第四點規定，應納營業稅額為拍定或成交
    價額÷（一＋徵收率五％）×徵收率五％，本件拍定或成交
    價款已包含營業稅額。又本件拍賣之買受人係營業人，依營
    業稅法第四章第一節規定應納營業稅（作為進項稅額），並
    於申報營業稅時以之為當期銷項營業稅額之減項後繳納營業
    稅，且依營業稅法之立法意旨，實際負擔繳納營業稅之人應
    為最後之消費人，則系爭營業稅理應由可申報進項稅額之買
    受人承擔繳納，不應由原告負擔等語。
四、經查，原告於九十三年六月一日經台灣雲林地方法院拍賣其
    所有坐落雲林縣斗南鎮○○路○段三八○號房屋，拍定價格
    為七、六四二、○○○元，有台灣雲林地方法院九十三年七
    月八日雲院瑜九十一執乙字第三五二三號通知及強制執行金
    額計算書分配表在卷可稽（本院卷九至十三頁）。次按我國
    實務上認法院之拍賣雖為公法上之處分，同時亦具有民法買
    賣之性質與效果，就拍賣程序而言，係執行機關基於職權所
    為公法上之處分行為，惟就拍賣之實體方面，則與民法上之
    買賣相同，以債務人為出賣人，是上開原告所有房屋雖經法
    院拍賣予拍定人，其為出賣人，屬原告銷售貨物之行為，又
    原告為營業稅法第二條第一款規定之營業人，為營業稅之納
    稅義務人，對此銷售行為，自應課徵營業稅。
五、再按司法院大法官會議釋字第三六七號解釋意旨：「營業稅
    法第二條第一款、第二款規定，銷售貨物或勞務之營業人、
    進口貨物之收貨人或持有人為營業稅之納稅義務人，依同法
    第三十五條之規定，負申報繳納之義務。同法施行細則第四
    十七條關於海關、法院及其他機關拍賣沒收、沒入或抵押之
    貨物時，由拍定人（即買受人）申報繳納營業稅之規定，暨
    財政部發布之『法院、海關及其他機關拍賣或變賣貨物課徵
    營業稅作業要點』第二項有關不動產之拍賣、變賣由拍定或
    成交之買受人繳納營業稅之規定，違反上開法律，變更申報
    繳納之主體，有違憲法第十九條及第廿三條保障人民權利之
    意旨，應自本解釋公布之日起至遲於屆滿一年時失其效力。
    」即明白指出不應將貨物或勞務銷售人之納稅義務主體變更
    為買受人，亦即拍賣應以出賣人為納稅主體，行政院亦配合
    上開意旨於八十四年十一月一日修正發布營業稅法施行細則
    第四十七條條文，依該條第三項規定「法院拍賣或變賣貨物
    前，應通知主管稽徵機關。主管稽徵機關如認該貨物屬應課
    徵營業稅者，應依法向法院聲明參與分配。」是原告主張依
    營業稅法之立法意旨，實際負擔繳納營業稅之人應為最後之
    消費人，系爭營業稅理應由可申報進項稅額之買受人承擔繳
    納，不應由原告負擔，並無可取。另依同法第四章第一節規
    定，原告銷售該房屋，應按一般稅率五％計算營業稅，又該
    房屋拍定價額為七、六四二、○○○元，銷售額七、二七八
    、○九五元，被告依法院及海關拍賣或變賣貨物課徵營業稅
    作業要點第四點規定，核定營業稅額為三六三、九○五元（
    拍定價七、六四二、○○○元÷一．○五×五％＝三六三、
    九○五元），對原告予以補徵該營業稅額，自屬有據，亦無
    原告所指之重複課徵營業稅之情形。
六、另依上開營業稅法施行細則第四十七條第三項暨法院及海關
    拍賣或變賣貨物課徵營業稅作業要點第五點規定「法院拍定
    或變賣貨物前，應通知所在地主管營業稅稽徵機關．．．對
    屬應課徵營業稅者．．．應依法向法院聲明參與分配。」此
    均規定稽徵機關得於法院強制執行程序中，請求對拍賣之價
    金聲明參予分配，以利稽徵稅捐，如執行法院未通知稅捐稽
    徵機關聲明參與分配，或稅捐稽徵機關不知該事由，而未參
    與分配，稅捐稽徵機關之稅捐債權並未因而喪失，事後仍得
    再對納稅義務人補徵營業稅款，是原告稱依稅捐稽徵法第六
    條第一款規定，稅捐之徵收優先於普通債權，該分配額應足
    以支付系爭營業稅，被告於拍賣前既有漏未聲明參與營業稅
    分配之情事，自不應於分配後再向原告發單補徵，亦無可採
    。
七、綜上所陳，本件被告以原告所有坐落雲林縣斗南鎮○○路○
    段三八○號房屋於九十三年六月一日經台灣雲林地方法院拍
    賣，拍定價格為七、六四二、○○○元，應繳納之營業稅三
    六三、九○五元，予以補徵該營業稅額，依前開規定及說明
    ，並無違誤，訴願決定予以維持，亦無不合。原告起訴請求
    撤銷復查決定及訴願決定，為無理由，應予駁回。又本件事
    證已臻明確，原告其餘之陳述及主張核與本件判決結果不生
    影響，爰不一一論述，併予敘明。
據上論結，本件原告之訴為無理由，依行政訴訟法第一百九十五
條第一項後段、第九十八條第三項前段，判決如主文。
中    華    民    國    96    年     1    月    3     日
                  第四庭審判長法  官　沈  應  南
                              法  官　許  金  釵
                              法  官　許  武  峰
以上正本證明與原本無異。
如不服本判決，應於判決送達後20日內向本院提出上訴書狀，其
未表明上訴理由者，應於提起上訴後20日內向本院提出上訴理由
書（須依對造人數附具繕本）；如於本判決宣示或公告後送達前
提起上訴者，應於判決送達後20日內補提上訴理由書（須附繕本
）。未表明上訴理由者，逕以裁定駁回。
提起上訴應預繳送達用雙掛號郵票390元（34元及5元郵票各10份
)。
中    華    民    國    96    年     1    月    9     日
　　　　　　　　　　　　　　　書記官　陳  鼎  鈞
